【裁判字號】    98,訴,381
【裁判日期】    980731
【裁判案由】    返還借款
【裁判全文】
臺灣嘉義地方法院民事判決               98年度訴字第381號
原      告  台灣土地銀行股份有限公司
法定代理人  丙○○
訴訟代理人  甲○○
被      告  乙○○
上列當事人間請求返還借款事件，於中華民國98年6月25日言詞
辯論終結，本院判決如下：
    主  文
被告應於原告就張振國之財產強制執行無效果時，給付原告新臺
幣壹佰零貳萬伍仟伍佰肆拾柒元，及自民國九十七年十一月十三
日起至清償日止，按年息百分之三點二二五計算之利息，暨自民
國九十七年十二月十四日起至清償日止，其逾期在六個月以內部
分，按上開利率百分之十，超過六個月部分，按上開利率百分之
二十計算之違約金。
訴訟費用新臺幣壹萬壹仟壹佰玖拾柒元由被告負擔。
    事  實  及  理  由
一、原告起訴主張：
(一)緣第三人張振國於民國（下同）91年12月13日偕同被告乙○
    ○為一般保證人向原告借款新臺幣（下同）1,350,000元，
    借款期間自91年12月13日起至111年12月13日止，利息按郵
    匯局二年期定期儲金機動利率（目前為3.5%）加1%計算（目
    前為年利率2.05%），嗣後隨郵匯局二年期定期儲金機動利
    率調整，並自調整之日起，按調整後之年利率計算；貸款利
    率中政府固定補貼年利率0.425%，借款人實際支付利率為貸
    款利率減政府補貼利率，目前為年息2.625%。並約定若未按
    期清償者，其逾期清償在六個月以內者，按上開利率10%，
    超過六個月者，超過部分按上開利率20%計付違約金，經被
    告立有同一內容之借據乙紙交予原告收執。詎自97年12月13
    日起即未還本繳息，尚餘本金1,025,547元及如前開所述之
    利息、違約金等，迭經催討均未置理，依借據授信約定書約
    定條款之約定，借款視為全部到期。原告已於98年7月9日請
    求法院強制執行第三人張振國之房屋，若強制執行無效果時
    ，則再對被告請求清償。為此，原告爰依消費借貸及連帶保
    證之法律關係，訴請被告清償前開借款本息及違約金，並聲
    明如主文所示。
二、被告則抗辯：被告因第三人張振國未如期繳納房屋貸款，而
    涉及訴訟，請求原告先就第三人張振國之房屋拍賣，不足額
    之部分再由被告清償等語。
三、本院之判斷：
(一)原告主張上揭事實，業據其提出住宅貸款契約書、增補條款
    契約書、客戶往來明細查詢2份、戶籍謄本（以上均為影本
    ）等件為證，核屬相符。
(二)按借用人應於約定期限內，返還與借用物種類、品質、數量
    相同之物。遲延之債務，以支付金錢為標的者，債權人得請
    求依法定利率計算之遲延利息。但約定利率較高者，仍從其
    約定利率。當事人得約定債務人於債務不履行時，應支付違
    約金。民法第478條前段、第233條第1項、第250條第1項定
    有明文。又稱保證者，謂當事人約定，一方於他方之債務人
    不履行債務時，由其代負履行責任之契約，亦為同法第739
    條所明定。普通保證，保證人於債權人未就主債務人之財產
    強制執行而無效果前，對於債權人得拒絕清償，即學說上所
    謂檢索抗辯權，其性質為一種延期之抗辯。本件被告於系爭
    貸款契約書擔任第三人張振國之一般保證人，原告依保證契
    約之法律關係請求前開本金、利息、違約金，如對第三人張
    振國財產強制執行無效果時，由被告乙○○給付之，準此，
    被告即應負清償借款之責。從而，原告依消費借貸及保證契
    約之法律關係，請求被告給付如主文所示之金額，洵屬有據
    ，應予准許。
四、按法院為終局判決時，應依職權為訴訟費用之裁判，民事訴
    訟法第87條第1項定有明文。本件第一審裁判費11,197元，
    應由敗訴之被告負擔，爰判決如主文第二項所示。
五、據上論結，本件原告之請求為有理由，依民事訴訟法第78條
    ，判決如主文。
中    華    民    國    98    年    7     月    31    日
                  民一庭    法  官  陳俞婷
以上正本係照原本作成
如對本判決上訴須於判決送達後20日內向本院提出上訴狀
中    華    民    國    98    年    7     月    31    日
                            書記官  劉怡欣


司法院資訊處製作；財團法人民間司法改革基金會備份。
